---
title: "Rstudio- Funciones más frecuentes"
author: "Thelma"
date: "2024-06-20"
output:
  pdf_document: default
  word_document: default
editor_options: 
    wrap: 72
---

#### Primero siempre abrir librerías

En caso que no estén instaladas "install.packages("")

```{r}
library ("tidyverse")
library("eph")
```

Abrir bases de ejemplo

```{r message=FALSE}
eph_3trim_2022 <- 
  get_microdata (year= 2022, trimester= 3, type = "individual")

inmuebles<- 
  read_csv("C:/Users/USUARIO/Documents/Análisis Datos/R/inmueblesEN.csv")

```

### Tidyverse

**Table**

Conocer frecuencias Hacer una tabla con las categorías y frecuencias x
categorías

```{r setup, include=FALSE}
#Frecuencias en número entero

table (eph_3trim_2022$ESTADO)

#Frecuencias en porcentajes

prop.table (table (eph_3trim_2022$ESTADO))

#Frecuencias en porcentajes con dos dígitos

round (prop.table (table (eph_3trim_2022$ESTADO)), digits = 2)
```

**Pipe**

```{r}
# (Ctrl + shift + M)

# Porcentaje con pipe

eph_3trim_2022$ESTADO %>% 
  table () %>% 
  prop.table() %>% 
  round(digits = 2)

# <-  es (alt + - (gion))
```

**Unique**

Identificar categorías o variables

```{r}
unique(eph_3trim_2022$REGION)
```

**head()**

Ver los primeros datos de la base

```{r}
head(eph_3trim_2022)
```

### Paquete dplyr

```{r}
library("dplyr")
```

select() #selecciona variables filter() #selecciona filas mutate() #crea
o edita variables rename() #renombra variables group_by() #segmenta en
función de una variable summarise() #genera una tabla resumen

**select ()**

```{r}
#Select por nombre de variables

b_eph_seleccion <- eph_3trim_2022 %>% 
  select (ESTADO, CH04, CH06)
b_eph_seleccion


#Select por N de variable

c_eph_seleccion <- eph_3trim_2022 %>% 
select (1, 3, 10)
c_eph_seleccion


#Select por columna de interés según variables

objeto3_eph <- c(eph_3trim_2022$ANO4 [4], eph_3trim_2022$NRO_HOGAR [4], eph_3trim_2022$AGLOMERADO[4])
objeto3_eph 

##Select por rango de variables 

eph_3trim_2022 %>% 
  select (1 : 10)
  eph_3trim_2022

  
#Select si comienzan o terminan de alguna manera las variables

eph_3trim_2022 %>% 
select(starts_with ("POND"))


eph_3trim_2022 %>% 
  select (ends_with ("M"))


#Select si el nombre de la variable contiene... 

eph_3trim_2022 %>% 
  select (contains ("1"))

#Select más de una forma de selección

objeto_1 <- eph_3trim_2022 %>% 
  select(ends_with("TOT"), 3,  ANO4)

```

**colnames()**

```{r}
colnames(eph_3trim_2022)
```

**filter()**

```{r}

OBJETO_2 <- eph_3trim_2022 %>% 
  filter(REGION %in% c("40", "42", "43" ) &
  CH08  == 2) %>% 
 print()

obj_prov <- inmuebles %>% 
  filter(provincia %in% c("Montevideo", "Santiago", "Ciudad de Buenos Aires" ) &
  situacion_inmueble  == "Alquilado") %>% 
 print()
```

**mutate()**

```{r}
unique(eph_3trim_2022$REGION)

v_nueva <- eph_3trim_2022 %>%
  mutate(REGION = case_when(
    REGION <= 41 ~ "Pequeña",
    REGION == 42 ~ "Mediana",
    REGION > 43 ~ "Grande",
    TRUE ~ "otros"
  )) %>% 
  print()
```

```{r}
v_nueva <- inmuebles %>%
  mutate(superficie_aproximada_m2 = case_when(
    superficie_aproximada_m2 >= 0 & superficie_aproximada_m2 <= 1000 ~ "Pequeña", 
    superficie_aproximada_m2 > 1000 & superficie_aproximada_m2 <= 5000 ~ "Mediana",
    superficie_aproximada_m2 > 5000 ~ "Grande",
    TRUE ~ "otros"
  ))

```

**group_by()**

```{r}
base_3_provincias <- eph_3trim_2022 %>% 
  group_by(ANO4) %>% 
  summarise (ANO4 = n()) %>% 
  print()
```

```{r}

base_3_provincias <- inmuebles %>% 
  filter(provincia %in% c("Cordoba", "Buenos Aires")) %>% 
  group_by(situacion_inmueble) %>% 
  summarise(cantidad_personas = n()) %>% 
  print()
```

**rename()**

```{r}
# Usamos rename() para cambiar el nombre de las columnas
#inmuebles_renamed <- inmuebles %>%
#  rename(
#    area = superficie_aproximada_m2,
#    cost = precio,
#    location = ubicacion
#  )
```

#### Funciones para inspeccionar la base

summary() glimpse() sample_n() data.frame()

**summary()**

hace un resumen de las principales mediciones de todas las varaables de
una base o de una variable en particular

```{r}
summary(inmuebles)
```

```{r}
summary(inmuebles$longitud)
```

**glimpse()**

Vista Compacta: Muestra las primeras filas de cada columna en un formato
compacto. Tipo de Datos: Muestra el tipo de datos de cada columna.
Nombres de Columnas: Enumera los nombres de las columnas. Estructura:
Muestra la estructura básica del dataframe de una manera que sea fácil
de leer.

```{r}
glimpse(inmuebles)
```

**sample_n()**

Seleccionar aleatoriamente un número específico de filas de un
dataframe.

```{r}
inmuebles %>% 
  sample_n(size = 10)
```

**data.frame()**

```{r}
diccionario_niveles <- data.frame(nivel_ed = 1:7,
                                  nivel_ed_text = c(
                                    "Primaria incompleta",
                                    "Primaria completa",
                                    "Secundaria incompleta",
                                    "Secundaria completa",
                                    "Terc/Univ incompleta",
                                    "Terc/Univ completa",
                                    "Sin Instruccion")) %>% 
  print()
```

```{r}
#Data frame de ejemplo aleatorio

base_encuesta <- data.frame(
  sexo = sample(x = 1:2,size = 15,replace = T),
  edad = sample(x = 1:99,size = 15,replace = T),
  nivel_ed = sample(x = 1:7,size = 15,replace = T)) %>% 
  print()
```

#### Uniendo dataframes

**left_join ()**

```{r}
join1 <- base_encuesta %>%  
  left_join(diccionario_niveles) %>% 
  print()
```

**bind_rows ()**

unir (apilar) dos o más dataframes (o listas de dataframes) por filas.

```{r}
join2 <- base_encuesta %>%  
  bind_rows(diccionario_niveles) %>% 
  print()
```

### Exportando objetos

```{r}
#write.xlsx(x = objeto_resultados,file = "Resultados/cuadro1.xlsx")
```

```{r}
#saveRDS(object = objeto_resultados,file = "Resultados/base_nueva.RDS")
```

### Stings

if () {print ("")}

str_length()

str_c()

str_sub()

str_to_lower()

str_to_upper()

str_to_title()

str_detect()

str_replace_all ()

str_extract_all()

str_remove_all()

**IF**

```{r}
if( 2+2 == 4){

  print("Todo marcha bien")

}
```

**str_length()**

```{r}
string1 <- c("SputnikV")

str_length(string1)
```

**str_c()**

```{r}
texto1 <- "qué"
texto2 <- "variantes?"

str_c(texto1,texto2)
str_c(texto1,texto2,sep = " ")
```

```{r}
texto3 <- c("hace","loco","bien") 

str_c(texto1,texto3,sep = " ") # Vector de dimensión 3

str_c(texto1,texto3,sep = " ",collapse = " - ") # Vector de dimensión 1
```

```{r}
telefonos <- c("4544-5645","4523-8972","4568-8945")
str_c("011-",telefonos)
```

**str_sub ()**

```{r}
#quiero el tercer caracter

string1

str_sub(string1,3,3)


```

**str_to_lower()**

```{r}
str_to_lower(string1)
```

**str_to_upper()**

```{r}
str_to_upper(string1)
```

**str_to_title()**

```{r}
str_to_title("vacunación en argentina")
```

Si queremos acceder al primer elemento de la lista

```{r}
#tweets.ejemplo.split[[1]]
```

**str_detect()**

```{r}
inmuebles_ej <- inmuebles %>%
  select(provincia) %>% 
  mutate(localidad = str_replace_all(
provincia, "Ciudad Autonoma de Buenos Aires", "CABA")) %>% 
  print()
```

str_replace_all ()

**str_extract_all()**

```{r}
inmuebles_ej <- inmuebles %>%
   select(organizacion) %>% 
  mutate(AFIP = str_extract_all(organizacion, "AFIP"))

print(inmuebles_ej)

```

**str_remove_all()**

```{r}
# Eliminar todas las ocurrencias de "Avenida" y "Calle"
inmuebles_ej_2 <- inmuebles %>%
  select(calle) %>% 
  mutate(calle_sin_avenida_calle = str_remove_all(calle, "Avenida|Calle|de")) %>% 
print()

```
